臺灣臺中地方法院簡易民事判決
110年度中簡字第3257號
原      告  柯薛美智
訴訟代理人  黃書妤律師
被      告  李慧蘭  

上列當事人間請求遷讓房屋等事件，本院於民國111年2月24日言
詞辯論終結，判決如下：
    主      文
被告應給付原告新臺幣7,147元。
訴訟費用由被告負擔。
本判決得假執行。
    事實及理由
壹、程序方面：
一、按原告於判決確定前，得撤回訴之全部或一部，但被告已為
    本案之言詞辯論者，應得其同意；訴狀送達後，原告不得將
    原訴變更或追加他訴，但擴張或減縮應受判決事項之聲明者
    ，不在此限，民事訴訟法第262條第1項、第255條第1項第3
    款分別定有明文。本件原告於起訴時，原請求：㈠被告應將
    門牌號碼台中市○○區○○路000巷0號1樓10室房屋（下稱系爭
    房屋）騰空返還原告。㈡被告應給付原告新臺幣（下同）6,8
    52元，及自民國110年6月19日翌日起至騰空返還系爭房屋之
    日止，按月給付原告9,000元。㈢原告願供擔保，請准宣告假
    執行。㈣訴訟費用由被告負擔。嗣因被告已於110年7月19日
    搬離系爭房屋，故原告於110年12月29日以書狀撤回第1項聲
    明，並將第2項聲明變更為：「被告應給付原告7,147元」（
    見本院卷第73頁）。核原告撤回原第1 項訴之聲明，被告既
    尚未為本案之言詞辯論，自不須得其同意，即生撤回之效力
    。又原告變更原訴之聲明第2項之請求金額，其性質係擴張
    應受判決事項之聲明，合於民事訴訟法第255 條第1項第3款
    之規定，亦屬適法。
二、被告經合法通知，未於言詞辯論期日到場，核無民事訴訟法
    第386 條所列各款情形，爰依原告之聲請，由其一造辯論而
    為判決。 　
貳、實體方面：
一、原告主張：
  ㈠原告為系爭房屋之所有權人，與被告於109年6月15日簽訂系
    爭房屋租賃契約書（下稱系爭租約），將系爭房屋出租予被
    告，租期自109年6月20日起至110年6月19日止，依系爭租約
    約定：單人每月租金為4,500元，每增住一人增收500元。租
    金應於每月20日前給付，押金為2個月共計9,000元，電費則
    由被告自行負擔；另依系爭租約第8條第2項約定：租期屆滿
    已經甲方（即原告）表示不再續約而仍不交還房屋，自租賃
    期滿之翌日起至交還房屋日止，乙方（即被告）應給付甲方
    月租金額加月租金額壹倍之違約金（見本院卷第25頁）。被
    告未遵守系爭租約之約定，分別於109年2、3月份及109年4
    月20日起至109年5月19日止，帶訪客留宿超過4日，已違反
    訪客每月1人留宿4日之約定（見本院卷第27頁），故需增收
    1,500元之費用（計算式：500×3個月＝1,500）。又依據兩造
    租賃契約書，系爭租約於110年6月19日期滿，被告卻持續占
    用系爭房屋不願搬離，雖被告曾主動向原告表示願於110年7
    月18日週日找原告結算，並經原告再次以line通訊軟體於11
    0年7月16日告知已拖延一個月，費用結算至7月18日費用共
    計為15.850元整，然被告嗣後即未讀未回，且遲遲未回覆11
    0年7月18日辦理退租之時間，110年7月18日整日均未見被告
    出面辦理退租結清手續。後原告於110年7月20日前往系爭房
    屋，始發現系爭房屋房門敞開內部已搬空，益徵被告至少應
    係於110年7月19日搬離，惟其擅自離開並未結算辦理退租手
    續，故原告以110年7月19日作為結算末日。被告尚積欠原告
    下列金額：
  ⒈自109年4月16日起至109年7月19日止共計積欠電費1,147元（
    原告誤載為1,156元，見本院卷第41、74、79頁）。
  ⒉自109年5月20日起至109年6月19日止之房租4,500元。
  ⒊自109年6月20日起至109年7月19日止相當租金之不當得利4,5
    00元。
  ⒋自109年6月20日起至109年7月19日止之違約金4,500元（租金
    一倍）。
  ⒌訪客住宿費1,500元。
　㈡綜上，被告尚積欠原告之16,147元，經扣除2個月押租金9,00
    0元後，尚餘7,147元未清償，(計算式：16,147-9,000＝7,14
    7)，爰依租賃契約法律關係提起本訴等語。並聲明：⒈被告
    應給付原告7,147元。⒉原告願供擔保，請准宣告假執行。⒊
    訴訟費用由被告負擔。
二、被告經合法通知，未於言詞辯論期日到場，亦未提出任何書
    狀為答辯及陳述。
三、得心證之理由：
  ㈠按「承租人租金支付有遲延者，出租人得定相當期限，催告
    承租人支付租金，如承租人於其期限內不為支付，出租人得
    終止契約。」、「租賃物為房屋者，遲付租金之總額，非達
    二個月之租額，不得依前項之規定，終止契約。其租金約定
    於每期開始時支付者，並應於遲延給付逾二個月時，始得終
    止契約。」、「承租人於租賃關係終止後，應返還租賃物」
    ，民法第440條第1、2項、第455條前段分別定有明文。次按
    「出租人非因左列情形之一，不得收回房屋。三、承租人積
    欠租金額，除擔保金抵償外，達二個月以上時。」土地法第
    100條第3款載有明文。查原告主張之上開事實，有系爭房屋
    稅單、所有權狀、系爭房屋租賃契約書、兩造間之Line對話
    記錄、存證信函、電費計算表、訪客留宿記錄等件影本，及
    被告之戶籍資料查詢結果附卷為證（見本院卷第21-47、49
    、77-79頁），核屬相符；而被告已於相當時期受合法通知
    ，未於言詞辯論期日到場，亦未提出準備書狀爭執，堪信原
    告主張之事實為真正。
  ㈡茲就原告各項主張應否准許，分述如下：
　⒈自109年4月16日起至109年7月19日止共計積欠電費1,147元部
    分：
　　依據系爭租約第4條第2項約定：租賃期間因使用系爭房屋所
    產生之電費，由被告負擔，每度電價以公司價計算（見本院
    卷第25頁），而依原告提出之電費計算表，被告於110年4月
    16日起至110年6月14日止，因使用系爭房屋所產生之電費為
    852元（見本院卷第41頁），自110年6月15日起至110年7月1
    9日止，因此用系爭房屋所產生之電費為295元（見本院卷第
    79頁），兩部分共計1,147元（852+295＝1,147），是原告就
    此一部分之主張為有理由，應予准許。
  ⒉自109年5月20日起至109年6月19日止之房租4,500元部分：
　　依兩造之Line對話翻拍照片可悉，原告並不爭執其自110年5
    月起未付房租，僅是表示得以2個月押租金抵扣等語（見本
    院卷第33、77頁）；且依系爭租約後附之房租收付明細所載
    ，被告於110年5月20日起即未再繳納租金，而觀諸系爭房租
    收付明細乃於109年6月15日起即記載每月收付之租金及電費
    金額，衡情應無臨訟杜撰之可能，是原告主張被告尚有109
    年5月20日起至109年6月19日止之房租4,500元未給付，應屬
    可採，原告此一部分之主張為有理由，應予准許。
  ⒊自109年6月20日起至109年7月19日止相當租金之不當得利4,5
    00元部分：
　　按無法律上之原因而受利益，致他人受損害者，應返還其利
    益；雖有法律上之原因，而其後已不存在者，亦同，民法第
    179條載有明文。無權占有他人房屋，可能獲得相當於租金
    之利益，為社會通常之觀念（最高法院61年臺上字第1695號
    判例意旨參照）。經查，依兩造間110年7月14日之Line對話
    內容，被告稱：「柯小姐看電費多少錢再給你，禮拜日（即
    110年7月18日）我再過去跟妳結算。」等語（見本院卷第77
    頁左上角截圖）；110年7月16日被告則於兩造間之Line對話
    中稱：「5月到6月19日剛好一個月，6月到7月19日剛好兩個
    月，兩個月的押金剛剛好...」等語（見本院卷第77頁右下
    角截圖），再參以原告於110年12月29日具狀陳稱：於7月20
    日再次前往系爭房屋，始發現被告承租之房間房門敞開內部
    已搬空...等情（見本院卷第74頁），堪認被告應至少占有
    使用系爭房屋至110年7月19日。而承上所述，自系爭租約期
    滿之翌日起，被告即無合法使用系爭房屋之權源，其後被告
    猶繼續使用系爭房屋即屬無權占有，被告受有利益致原告受
    有損害，應堪認定。且被告自系爭租約租期屆滿後，繼續占
    有使用系爭房屋，所獲得之相當於租金之不當得利，應返還
    原告。本件系爭租約租期既係於110年6月19日屆滿，則被告
    應自系爭租約租期屆滿之翌日即110年6月20日起，至遷讓清
    空返還系爭房屋之日即110年7月19日止，按月給付相當於每
    月租金4,500元之不當得利予原告，原告此一部分之主張，
    核屬有理，應予准許。
  ⒋自109年6月20日起至109年7月19日止之違約金4,500元（租金
    一倍）部分：
　　依系爭租約第8條第2項約定：「租期屆滿已經甲方（即原告
    ）表示不再續約而仍不交還房屋，自租賃期滿之翌日起至交
    還房屋日止，乙方（即被告）應給付甲方月租金額加月租金
    額壹倍之違約金」（見本院卷第26頁）。又約定之違約金額
    過高者，法院得減至相當之數額，固為民法第252 條所明定
    ，然此規定乃係賦與法院得依兩造所提出之事證資料，斟酌
    社會經濟狀況並平衡兩造利益而為妥適裁量、判斷之權限，
    非謂法院須依職權蒐集、調查有關當事人約定之違約金額是
    否有過高之事實，而因此排除債務人就違約金過高之利己事
    實，依辯論主義所應負之主張及舉證責任。況違約金之約定
    ，為當事人契約自由、私法自治原則之體現，雙方於訂約時
    ，既已盱衡自己履約之意願、經濟能力、對方違約時自己所
    受損害之程度等主、客觀因素，本諸自由意識及平等地位自
    主決定，除非債務人主張並舉證約定之違約金額過高而顯失
    公平，法院得基於法律之規定，審酌該約定金額是否確有過
    高情事及應予如何核減至相當數額，以實現社會正義外，當
    事人均應同受該違約金約定之拘束，法院亦應予以尊重，始
    符契約約定之本旨（最高法院93年度臺上字第909 號判決看
    法相同）。本院審酌被告於系爭租約期滿前之110年5月起，
    即經原告迭次以存證信函或透過通訊軟體「Line」催告繳納
    租金等費用，並提醒被告應遵期返還系爭房屋，然被告卻一
    再拖延，致超過租期期滿日1個月始搬離系爭房屋，且未繳
    清相關費用，有兩造Line對話紀錄翻拍照片、存證信函影本
    在卷可考（見本院卷第29-39、77、78頁）；且被告於本院
    審理時，自始均未主張系爭租約違約金有過高之情，亦未辯
    稱應如何核減至相當數額，或提出任何證據供本院審酌，是
    根據上述說明，本院自應予以尊重兩造關於違約金之約定。
    今原告依系爭租約第8條第2項規定，訴請被告給付逾期搬離
    系爭房屋、延遲交還系爭房屋之違約金費用4,500元，核屬
    有據。
  ⒌訪客住宿費1,500元。
　　系爭租約第3條第1項約定：「單人每月租金為4,500元，每
    增住一人增收500元...」（見本院卷第25頁）；又依系爭租
    約附件中之生活公約第1條第10項約定：「若訪客住宿，依
    電費計算週期，每期兩個月，以住1人*8天為限。超過日數
    時，乙方（即被告）應主動告知甲方並以加住1人計算，...
    」（見本院卷第27頁）；復酌以原告所提出之訪客進出紀錄
    ：其中110年1月20日至110年2月19日記載：「...共住宿8天
    ，超過每月4天...」、110年2月20日至110年3月19日記載：
    「...超過訪客每月1人×4日...」、110年4月20日至110年5
    月16日記載：「...共住宿16天，超過每月4天...」（見本
    院卷第43-47頁），足徵兩造間就系爭租約存有針對訪客住
    宿加收費用之約定。其次，被告對於原告主張其尚應繳納訪
    客住宿未收款1,500元之部分，亦未爭執，有兩造Line對話
    紀錄在卷可據（見本院卷第29頁），是以，原告就此一部分
    之主張，相關事證既已符合系爭租約之約定情形，則其請求
    被告依約給付，洵屬有據，應予准許。
　㈢從而，本件原告主張被告尚積欠原告16,147元，即屬有據，
    又被告已繳付9,000元之押金，經原告陳明在卷（見本院卷
    第74頁），是經扣除被告以繳付之押金9,000元後，被告尚
    應給付原告7,147元，原告本件之主張為有理由。　 
四、綜上所述，原告依據租賃契約、不當得利之法律關係，請求
    給付原告7,147元，為有理由，應予准許。
五、本判決係依民事訴訟法第427條第2項第1款規定適用簡易訴
    訟程序所為被告敗訴之判決，依同法第389條第1項第3款規
    定，應依職權宣告假執行。原告雖陳明請准宣告假執行，不
    過係促使本院發動職權為假執行之宣告，本院就原告此部分
    聲請無庸為准駁之諭知。
六、訴訟費用負擔之依據：民事訴訟法第78條。　　
中　　華　　民　　國　　111 　年　　3 　　月　　24　　日
                  臺灣臺中地方法院臺中簡易庭
                                  法　官　林秉暉
以上為正本係照原本作成。
如不服本判決，應於送達後20日內，向本院提出上訴狀並表明上
訴理由，如於本判決宣示後送達前提起上訴者，應於判決送達後
20日內補提上訴理由書（須附繕本）。如委任律師提起上訴者，
應一併繳納上訴審裁判費。
中　　華　　民　　國　　111 　年　　3 　　月　　24　　日
                                  書記官  王志伃